【裁判字號】    99,台上,1332
【裁判日期】    990311
【裁判案由】    業務過失致人於死
【裁判全文】
最高法院刑事判決            九十九年度台上字第一三三二號
上  訴  人  台灣高等法院檢察署檢察官
被      告  甲○○
上列上訴人因被告業務過失致人於死案件，不服台灣高等法院中
華民國九十七年二月二十九日第二審更審判決（九十七年度交上
更(一)字第四號，起訴案號：台灣基隆地方法院檢察署九十五年度
偵字第一０八八號），提起上訴，本院判決如下：
    主  文
上訴駁回。
    理  由
按刑事訴訟法第三百七十七條規定，上訴於第三審法院，非以判
決違背法令為理由，不得為之。是提起第三審上訴，應以原判決
違背法令為理由，係屬法定要件。如果上訴理由書狀並未依據卷
內訴訟資料，具體指摘原判決不適用何種法則或如何適用不當，
或所指摘原判決違法情事，顯與法律規定得為第三審上訴理由之
違法情形，不相適合時，均應認其上訴為違背法律上之程式，予
以駁回。本件檢察官上訴意旨略稱：(一)、依本院前審發回意旨，
被害人林聖豪騎乘之機車究係如何與被告甲○○駕駛之車輛發生
撞擊，為應調查釐清之重點，故林聖豪所騎機車究有無向左偏近
，自應詳為調查，然原判決未說明憑何確切證據即認「林聖豪因
閃避吳漢華違規停車占用車道，林聖豪欲利用行經路口機會變換
車道先切入快車道再駛回機車道」，顯未盡調查證據之責。(二)、
原判決事實認定「因閃避吳漢華違規停車占用車道，林聖豪欲利
用行經路口機會變換車道先切入快車道再駛回機車道，但未注意
在快慢車道間變換車道，應讓直行車先行並注意安全間距」。但
遍觀原判決所憑之證據，無從得「林聖豪欲利用行經路口機會變
換車道先切入快車道再駛回機車道」之結論，究竟憑何證據而為
如此認定，原判決未詳予闡明。台灣省基宜區車輛行車事故鑑定
委員會鑑定意見及台灣省車輛行車事故覆議鑑定委員會鑑定意見
「…林聖豪駕駛重機車……途經肇事地行車管制號誌岔路口，『
可能』為閃避路邊停車，致轉向不當而與右側快車道行駛羅車擦
撞肇事…」，僅係推論事件『可能』發生經過，並無確切證據認
定「林聖豪有因為閃避路邊停車，致轉向不當而與羅車擦撞肇事
」，原判決引用上開鑑定意見書，為如此認定，亦失其依據。(三)
、本案迄未就案發情形所攝之錄影資料進行勘驗，而無法確切還
原案發現場情形，告訴人曾一再聲請勘驗監視錄影資料，但原審
未就此進行調查，即為上開認定，而推論林聖豪與有過失，自有
應調查之證據未予調查之違法。(四)、本案發生經過應為被告於行
進間逐步向於其右方行駛機車車道之林聖豪所騎機車駛近，而擦
撞林聖豪所騎機車，致林聖豪連人帶車整個傾倒，而非林聖豪騎
車逐步靠左行駛，即林聖豪始終行駛在其機車車道上，此由撞擊
點在林聖豪所騎機車左側把手，而非於機車前方等情可資認定。
原判決認林聖豪車輛「漸漸偏左」或「臨時向左偏行」，顯有判
決理由不備之違法等語。
惟查：原判決綜合被告之供述、證人王聰德之證言、卷附交通事
故現場圖、交通事故調查報告表(一)、(二)、談話紀錄表、現場照片
、勘驗照片、檢察官相驗屍體證明書、法醫驗斷書、相驗筆錄及
調取之鄰里社區監視系統錄影帶（已由警複製成光碟）、翻拍照
片二張、勘驗筆錄、台灣省基宜區車輛行車事故鑑定委員會民國
九十四年十一月九日基宜鑑字第○九四五○○二六六四號鑑定意
見書、台灣省車輛行車事故覆議鑑定委員會九十五年一月五日府
覆議字第○九四○一○○八三三號函、九十五年八月十日府覆議
字第○九四○一○○○八三三Ａ號函等資料，予以判斷，認定被
告有原判決事實欄所記載之犯行，因而撤銷第一審之判決，改判
論處被告從事業務之人，因業務上之過失致人於死罪刑，已詳予
說明其所憑之證據及認定之理由，從形式上觀察，並無所謂違背
法令之情形。按本院前審發回意旨，係指依原審法院前審判決所
記載認定之事實，似意指被害人林聖豪騎乘之機車左側係因擦撞
被告駕駛之曳引車所拖曳之半拖車右後輪而肇事。與其所援引作
為判決基礎之證人王聰德證稱：「當天機車騎士（被害人林聖豪
）遭曳引車右邊前面第二輪勾到，人往左倒下被後輪輾過」等語
，以及勘驗筆錄所載：「一、營業曳引車車號ＫＮ－０九九，右
側第二輪擋泥板有擦撞痕跡及腦漿殘餘。二、曳引車板架（五Ｘ
－一七）右側第一、二輪有腦漿殘餘。」等情，不相適合，有證
據上之理由矛盾。原判決就此已依據上開證據及卷內資料詳予調
查審認，而於事實欄記載：甲○○竟疏未注意保持與林聖豪駕駛
機車變換車道向自己車輛靠近的併行間距，致林聖豪騎乘的機車
左側與甲○○駕駛的拖車右前第二輪擦撞，林聖豪往左傾倒，頭
、胸遭半拖車的車輪輾過等情。已更正原審法院前審判決所記載
認定之事實，上訴意旨（一）指原判決未就本院前發回意旨為調
查，尚有誤會。第一審法院已依告訴人之聲請調取肇事路口監視
器光碟錄影資料，送請台灣省車輛行車事故覆議鑑定委員會再行
鑑定，有台灣基隆地方法院九十五年七月五日基院生刑平（九五
）交訴一九字第一五六二五號函及該覆議鑑定委員會上述府覆議
字第○九四○一○○八三三Ａ號函附卷可稽。原審法院於最後審
判期日，審判長曾提示各該資料並告以要旨，訊問當事人有何意
見，檢察官及被告均答「沒意見」，於調查證據完畢前仍訊問「
尚有何證據請求調查？」，檢察官亦答「無」，並未請求再勘驗
該錄影資料，有原審審判筆錄足憑。於法律審之本院始再為此爭
執，指摘原判決有調查未盡之情形，難認係依據卷內資料執為指
摘之適法上訴第三審理由。原判決綜合卷內資料，於事實欄關於
記載認定：「因閃避吳漢華違規停車占用車道，林聖豪欲利用行
經路口機會變換車道先切入快車道再駛回機車道，但未注意在快
慢車道間變換車道，應讓直行車先行並注意安全間距」等情部分
。與起訴書犯罪事實欄所記載：「林聖豪見（源遠路口之行車管
制號誌為綠燈）欲利用行經路口之機會變換車道先切入快車道再
駛回機車道，亦未注意在快慢車道間變換車道時，應讓直行車先
行並注意安全間距」等情，並無不同。上訴意旨並未具體敘明，
公訴人於起訴後，曾如何就部分起訴事實有誤舉證聲請調查，而
原審未予調查審酌，於本院始再就此為事實上之爭執，主張被害
人無過失責任，自非適法上訴第三審之理由。況本件被害人是否
與有過失，被告之過失責任並不得因此卸免，顯然於判決結果無
影響，依刑事訴訟法第三百八十條之規定，亦不得執為上訴第三
審之理由。上訴意旨憑持己見，或就原判決已有調查說明之事項
，或原審取捨證據及判斷證據證明力之職權行使，泛指其違法，
再為事實上之爭執，難認係適法上訴第三審之理由。本件上訴為
違背法律上之程式，應予駁回。
據上論結，應依刑事訴訟法第三百九十五條前段，判決如主文。
中    華    民    國  九十九  年    三    月   十一   日
                      最高法院刑事第一庭
                          審判長法官  董  明  霈
                                法官  林  茂  雄
                                法官  張  祺  祥
                                法官  林  秀  夫
                                法官  宋      祺
本件正本證明與原本無異
                                      書  記  官
中    華    民    國  九十九  年    三    月   十五   日
                                                       s

司法院資訊處製作；財團法人民間司法改革基金會備份。
